【裁判字號】    97,交訴,128
【裁判日期】    980630
【裁判案由】    公共危險等
【裁判全文】
臺灣屏東地方法院刑事判決             97年度交訴字第128號
公  訴  人  臺灣屏東地方法院檢察署檢察官
被      告  戊○○
上列被告因公共危險等案件，經檢察官提起公訴（97年度偵字第
7791號），本院判決如下：
    主  文
戊○○無罪。
    理  由
一、公訴意旨詳如附件之起訴書。
二、按犯罪事實應依證據認定之，無證據不得認定犯罪事實；又
    不能證明被告犯罪者，應諭知無罪之判決，刑事訴訟法第
    154 條第2 項、第301 條第1 項分別定有明文。又犯罪事實
    之認定，應憑證據，如未能發現相當證據，或證據不足以為
    證明，即不能以推測或擬制之方法以為裁判之基礎（最高法
    院80年度台上字第423 號判決意旨足參）。再按刑事訴訟法
    第161 條已於民國91年2 月8 日修正公佈，其第1 項規定：
    檢察官就被告犯罪事實，應負舉證責任，並指出證明之方法
    。因此，檢察官對於起訴之犯罪事實，應負提出證據及說服
    之實質舉證責任。倘其所提出之證據，不足為被告有罪之積
    極證明，或其指出證明之方法，無從說服法院以形成被告有
    罪之心證，基於無罪推定之原則，自應為被告無罪判決之諭
    知，最高法院亦著有92年台上字第128 號刑事判例可資參照
    。
三、公訴人認被告戊○○涉犯業務過失傷害及肇事逃逸罪嫌，無
    非以：告訴人陳彬桐警詢中之指述及其診斷證明書、證人丁○○、乙○○、甲○○偵查中之供證、道路交通事故現場圖
    、道路交通事故調查報告表（一）（二）、抄記車號之紅色
    便條1 張、現場及查獲照片14張等為其主要論據。訊之被告
    固坦認確有駕駛613-MK計程車行經肇事地點之事實，然堅決
    否認有業務過失傷害及肇事逃逸之犯行，辯稱：伊當時是在
    內側快車道等待迴轉至屏東工業區搭載客人，並沒有駕車撞
    到告訴人陳彬桐及證人丁○○推坐之輪椅，亦無肇事逃逸之
    犯行等語。經查：
(一)告訴人陳彬桐警詢中之指述及卷附之驗傷診斷書、道路交通
    事故現場圖、道路交通事故調查報告表（一）（二），僅能
    證明告訴人所乘坐之輪椅有遭人自後追撞，致告訴人受有左
    踝內外骸骨折、頭部外傷、頭皮、臉部及四肢擦傷之事實，
    然告訴人陳彬桐於警詢中供述：沒有看到肇事之車輛等語（
    警卷第10頁），證人即當時推駛告訴人所乘坐輪椅之丁○○
    亦於偵查及審理中供證：當時聽到後面有車輛猛按喇叭，之
    後就被撞倒地，沒有看到是何車輛撞擊肇事，後來是有人抄
    車號給我等語（偵查卷第14頁、本院卷第21頁），證人甲○○亦到庭證稱：當天我在店裡面吃飯，聽到很急的煞車聲，
    就從店裡面走出來，乙○○就指著被告駕駛的計程車說是該
    車輛肇事，我就騎機車去追，並記下車號唸給乙○○抄寫在
    紅色便條紙上等語（偵查卷第8 頁、本院卷第23頁），足見
    告訴人陳彬桐、證人丁○○、甲○○均未親見肇事車輛，而
    係聽聞證人乙○○之陳述，方認為是被告駕車肇事。
(二)證人乙○○固於偵查及本院審理中均證稱：是被告駕駛之計
    程車撞擊到告訴人乘坐之輪椅云云（偵查卷第7 頁、本院卷
    第22頁），然於本院審理中亦供證：【問：如何知道就是那
    輛計程車肇事（指被告駕駛之計程車）？答：直接反應】【
    問：有無看到車子撞到輪椅剎那？答：無，我是聽到撞擊聲
    看過去，當時車道上沒有其他車輛，就一輛計程車要急轉彎
    】等語（本院卷第22頁），是證人乙○○顯係因當時車道上
    沒有其他車輛，僅有被告駕駛之計程車在該處待轉，因而直
    覺認為係被告所駕駛之計程車肇事。然證人甲○○於本院審
    理中證稱：我當時騎機車追被告駕駛之計程車，被告之計程
    車原停在內側車道待轉，沒有闖紅燈，全程約有3 個紅綠燈
    ，被告駕車遇紅燈均有停下來，且時速約50公里等語（本院
    卷第23頁背面），證人即查獲員警丙○○亦於本院審理中證
    稱：是依據抄錄之車牌號碼到計程車招呼站找到被告，被告
    當時在計程車內休息，招呼站離肇事地點約100 至300 公尺
    之間等情（本院卷第41頁），苟被告確係肇事逃逸者，衡情
    豈有不闖紅燈加速逃離現場之理？又焉有於事發後不久即返
    回肇事地點附近之計程車招呼站休息，陷自身可能為警查獲
    之理？再者，告訴人所乘坐之輪椅係左側受撞擊，有受損照
    片附卷可憑（警卷第35頁），依告訴人陳彬桐及證人丁○○
    所指述之車禍發生情形，肇事車輛應係右前側擦撞輪椅，惟
    被告駕駛之計程車僅左前保險桿有擦痕、左後視鏡有一血滴
    ，右前側並沒有擦痕等情，亦據證人丙○○證述明確（本院
    卷第41頁），並有其拍攝之被告所駕車輛照片附卷可考（警
    卷第39、40頁），是由撞擊位置而言，被告所駕計程車應非
    肇事車輛。另在被告所駕計程車左後視鏡採集到之血滴經送
    請內政部警政署刑事警察局鑑驗結果，並未檢出DNA-STR 型
    別，無法與被害人進行比對，有該局97年10月30刑醫字第
    0970156112號鑑驗書附卷可稽，亦無從佐認被告係駕車肇事
    者。證人乙○○之直覺判斷既存有上開疑點，自難僅憑此即
    遽認被告涉犯業務過失傷害及肇事逃逸犯行。
    綜上，公訴人所提出之證據，或證明方法，並無從說服本院
    形成被告有罪之心證，本院復查無積極證據足資認定被告確
    有公訴人所起訴之業務過失傷害及肇事逃逸犯行，自應為被
    告無罪判決之諭知。
據上論斷，應依刑事訴訟法第301 條第1 項，判決如主文。
本案經檢察官潘國威到庭執行職務。
中    華    民    國    98    年    6     月    30    日
                   交通法庭 審判長  法  官  吳永宋
                                    法  官  陳怡先
                                    法  官  趙家光
以上正本證明與原本無異。
如不服本判決應於收受判決後10日內向本院提出上訴書狀，並
應敘述具體理由；其未敘述上訴理由者，應於上訴期間屆滿後
20日內向本院補提理由書（均須按他造當事人之人數附繕本）
「切勿逕送上級法院」。
中    華    民    國    98    年    6     月    30    日
                                    書記官  張語恬


司法院資訊處製作；財團法人民間司法改革基金會備份。
